臺灣屏東地方法院刑事判決　　　　　　　100年度易字第821號
公　訴　人　臺灣屏東地方法院檢察署檢察官
被　　　告　李家溢
被　　　告　賴宏昌
被　　　告　郭子傑
被　　　告　林招吟
被　　　告　洪明琴
上列被告因賭博案件，經檢察官提起公訴（99年度偵字第9900號
），本院判決如下：
    主  文
李家溢共同犯賭博罪，處罰金新臺幣貳萬伍仟元，如易服勞役，
以新臺幣壹仟元折算壹日。扣案之遊戲機IC板壹佰貳拾捌塊、現
金新臺幣壹萬仟伍佰元、積分卡伍拾壹件、空白簽補單貳拾肆
本、簽補單柒拾張、銀色代幣拾肆枚、銅色代幣壹佰枚，均
沒收。
賴宏昌、郭子傑、林招吟、洪明琴共同犯賭博罪，各處罰金新臺
幣壹萬伍仟元，如易服勞役，均以新臺幣壹仟元折算壹日。扣案
之遊戲機IC板壹佰貳拾捌塊、現金新臺幣壹萬仟伍佰元、積分
卡伍拾壹件、空白簽補單貳拾肆本、簽補單柒拾張、銀色代幣
拾肆枚、銅色代幣壹佰枚，均沒收。
    事  實
一、李家溢為領有電子遊戲場業營利事業登記證址設屏東縣屏東
    市○○里○○路170 之1 號1 樓之「百翔電子遊戲場」負責
    人，賴宏昌、郭子傑、林招吟及洪明琴則為上開遊戲場之員
    工。賴宏昌、郭子傑係提供外場服務，工作內容為幫顧客清
    珠子、插中獎牌及簡易機臺維修等；林招吟、洪明琴係提供
    櫃檯服務，工作內容為兌換代幣、積分卡等，並負責公司內
    部會計業務。李家溢、賴宏昌、郭子傑、林招吟及洪明琴共
    同基於公然賭博之犯意聯絡，自民國99年10月間某日起，在
    擺設有小鋼珠遊戲台之「百翔電子遊戲場」內，共同以前揭
    電子遊戲機臺與不特定人賭博財物，賭博方式係由賭客以50
    比1 之比例，至櫃檯購買銀色代幣，再以代幣投入機臺進行
    賭玩，若押中，則至少可贏得1600粒之小鋼珠；若未押中，
    則投入之代幣悉歸店家所有；賭客不續玩時，則可自行洗珠
    後，持電腦單至櫃臺將累積之小鋼珠結算換成積分卡，如賭
    客積分卡欲換取現金時，僅需向櫃檯員工表示要寄放，自有
    其他外場員工，依積分卡上所示分數，按1 比1 比率兌換為
    現金。適有賭客楊成達（經檢察官另為不起訴處分）於99年
    10月27日下午1 時許，基於在上開公眾得出入「百翔電子遊
    戲場」內賭博之犯意，打玩店內之小鋼珠機台，與之對賭財
    物，嗣後贏得積分共12000 分，遂向林招吟兌換積分卡及表
    示寄放後，旋至店內56號機台處等候，賴宏昌見狀即至該機
    台處交付彩金新臺幣（下同）12,000元予楊成達，嗣經警於
    楊成達兌換現金後查獲，並扣得積分卡51件、空白簽補單24
    本、銀色代幣34枚、銅色代幣100 枚（起訴書誤載為34枚，
    應予更正）、休假排班表2 張、99年10月27日寄卡單1 張、
    進出貨統計表2 張、回珠單21張、簽補單73張、簽補報告表
    、電腦主機3 台、回珠機2 台、IC板128 片、櫃台現金新臺
    幣13500 元及楊成達上開賭博所得12,000元，始悉上情。
二、案經屏東縣政府警察局屏東分局報請臺灣屏東地方法院檢察
    署檢察官偵查起訴。
    理  由
一、按被告以外之人於審判外之陳述，雖不符刑事訴訟法第159
    條之1 至之4 等4 條之規定，而經當事人於審判程序同意作
    為證據，法院審酌該言詞陳述或書面陳述作成時之情況，認
    為適當者，亦得為證據；又當事人、代理人或辯護人於法院
    調查證據時，知有刑事訴訟法第159 條第1 項不得為證據之
    情形，而未於言詞辯論終結前聲明異議者，視為有前項之同
    意，同法第159 條之5 定有明文。本案下列所引用之供述及
    非供述證據，業經本院依法踐行調查證據程序，公訴人、被
    告均不爭執各該證據之證據能力，且迄本院言詞辯論終結前
    未就上開證據之證據能力聲明異議，又查無依法應排除其證
    據能力之情形，是後述所引用證據之證據能力均無疑義，依
    法自有證據能力，均得作為本案證據，先予敘明。
二、上開犯罪事實，業據被告李家溢、郭子傑、林招吟、賴宏昌
    及洪明琴於本院審理中坦承不諱，核與證人楊成達於警詢及
    檢察官偵訊中證述之情節相符，此外，並有屏東縣政府電子
    遊戲場業營業級別證影本1 紙、現場照片7 張、作廢之回珠
    單1 紙附卷可稽；另有積分卡51件、空白簽補單24本、銀色
    代幣34枚、銅色代幣100 枚、休假排班表2 張、99年10月27
    日寄卡單1 張、進出貨統計表2 張、回珠單21張、簽補單73
    張、簽補報告表、電腦主機3 台、回珠機2 台、IC板128 片
    、櫃台現金13,500元及自證人即賭客楊成達身上扣得賭博所
    得12,000元等物扣案可資佐證，足認被告李家溢、賴宏昌、
    郭子傑、林招吟、洪明琴於本院審理中之自白與事實相符，
    自可採為認定事實之證據，本件事證明確，被告李家溢、賴
    宏昌、郭子傑、林招吟、洪明琴賭博犯行，均堪以認定，應
    依法論科。
三、按刑法第266 條第1 項所處罰者，為賭博行為；同法第268
    條所處罰者，為供給賭博場所或聚眾賭博行為。而刑法第26
    6 條第1 項係從自己賭博行為獲得利益；同法第268 條係從
    供給賭博場所或聚眾賭博行為獲取利益，並非自賭博行為獲
    利。因此不能以賭博之人，提供賭具或賭博場所，有贏錢之
    意圖，且有較大之獲利機會，即認該賭博之人之行為該當刑
    法第268 條之罪。另在店家擺設電動賭博機具供人投幣玩樂
    ，縱依該機器之設計結構，店家之勝率較高，惟其輸贏之或
    然率仍屬不確定，其性質係以該機器代替自己，與人在公眾
    得出入之場所賭博，與意圖營利供給賭博場所或聚眾賭博，
    係由他人賭博不同，且擺設電動賭博機具供人玩樂，店家仍
    係憑偶然之事實以決定財物之得喪，並無何從中抽取金錢圖
    利之情形，與刑法第268 條意圖營利之要件尚屬有間。是某
    甲雖在公眾得出入之場所，擺設電子遊戲機，並以該電子遊
    戲機充作電動賭博機具，係以該機器代替被告與人在公眾得
    出入之場所賭博，與意圖營利供給賭博場所，由他人賭博或
    聚眾賭博行為不同，應與刑法第268 條構成要件不符（臺灣
    高等法院臺中分院96年度上易字第58號、臺灣高等法院高雄
    分院97年度上易字第583 號、臺灣高等法院高雄分院99年度
    上易字第21號判決意旨參照）。是核被告李家溢、賴宏昌、
    郭子傑、林招吟、洪明琴等人所為，均係犯刑法第266 條第
    1 項前段之賭博罪。又按共同正犯之成立，祇須具有犯意之
    聯絡，行為之分擔，既不問犯罪動機起於何人，亦不必每一
    階段犯行，均經參與以自己犯罪之意思而參與，其所參與者
    雖非犯罪構成要件之行為，仍無解於共同正犯之罪責（最高
    法院34年上字第862 號、66年台上字第2527號判例意旨參照
    ）。共同正犯之意思聯絡，原不以數人間直接發生者為限，
    即有間接之聯絡者，亦包括在內。如甲分別邀約乙、丙犯罪
    ，雖乙、丙間彼此並無直接之聯絡，亦無礙於其為共同正犯
    之成立（最高法院77年台上字第2135號判例意旨參照）。被
    告李家溢、賴宏昌、郭子傑、林招吟、洪明琴等人，就上開
    犯行間，有上述之犯意聯絡及行為分擔，應依刑法第28條論
    以共同正犯。爰審酌被告李家溢居於負責人之主導地位，被
    告賴宏昌、郭子傑、林招吟、洪明琴等人則係受僱人地位，
    渠等共同合意以此迂迴之方式，逃避查緝，以電子遊戲機與
    人賭博，助長民眾僥倖投機之心理，亦有礙社會風氣，所為
    均非可取，其個別之犯罪動機、目的、智識程度、生活狀況
    及於本院審理中終能坦承犯行，態度良好等一切情狀，分別
    量處如主文所示之刑，並分別諭知罰金如易服勞役之折算標
    準。又按擺設電動賭博機賭博行為與一般賭博行為不同，擺
    設人每日開機營業時起，即處於隨時供不特定賭客投幣與其
    對賭之狀態，就擺設人而言，每日一旦開機營業，即應認已
    開始賭博行為，故不論查獲時有無賭客在場賭博，或是否全
    部現場機具均有賭客把玩對賭，現場查扣之電子遊戲機具均
    屬當場賭博之器具，應依刑法第266 條第2 項沒收之（司法
    院(80)廳刑一字第1448號、(82)廳刑一字第883 號函文意旨
    參照）。扣案之遊戲機IC板128 塊、櫃台現金13,500元，分
    別核係當場賭博之器具與在賭檯或兌換籌碼處之財物，不問
    屬於被告與否，均應依刑法第266 條第2 項規定宣告沒收；
    又扣案之積分卡51件、空白簽補單24本、簽補單73張、銀色
    代幣34枚、銅色代幣100 枚等物，既係於該遊藝場所扣得，
    則核係該遊藝場之負責人即被告李家溢所有供犯罪所用之物
    ，依共犯責任共同原則，併依同法第38條第1 項第2 款規定
    ，於被告被告李家溢、賴宏昌、郭子傑、林招吟、洪明琴等
    人所諭知之罪刑項下宣告沒收之。賭客即證人楊成達身上查
    獲之賭資現金12,000元，則係楊成達所有因犯罪所得之物，
    因楊成達業經檢察官處分不起訴，爰不於本判決諭知沒收。
    至公訴意旨所指之扣案之休假排班表2 張、99年10月27日寄
    卡單1 張、進出貨統計表2 張、回珠單21張、簽補報告表、
    電腦主機3 台、回珠機2 台等物，係經營遊藝場之業者合法
    所需之物，且無證據證明與本件犯罪有關，本院依裁量，認
    以不宣告沒收為當。
四、至公訴意旨另以：被告李家溢在上址經營「百翔電子遊戲場
    」，竟意圖營利，以上開遊藝場為公眾得出入之場所供給賭
    博處所，並與親自到場之不特定多數人對賭而聚眾賭博，自
    99年10月間某日起，在擺設有小鋼珠遊戲台之上址，與不特
    定人賭博財物，並僱用與其有圖利聚眾賭博犯意聯絡之店員
    即被告賴宏昌、郭子傑、林招吟及洪明琴負責清珠子、兌換
    代幣、積分卡等工作，供不特定之人把玩上述電子遊戲機臺
    而賭博財物，賭博方式係由賭客以50比1 之比例，至櫃檯購
    買銀色代幣，再以代幣投入機臺進行賭玩，若押中，則至少
    可贏得1600粒之小鋼珠；若未押中，則投入之代幣悉歸店家
    所有；賭客不續玩時，則可自行洗珠後，持電腦單至櫃臺將
    累積之小鋼珠結算換成積分卡，如賭客積分卡欲換取現金時
    ，僅需向櫃檯員工表示要寄放，自有其他外場員工，依積分
    卡上所示分數，按1 比1 比率兌換為現金，以此不確定之或
    然率決定財物之輸贏。因認被告被告李家溢、賴宏昌、郭子
    傑、林招吟及洪明琴之前揭行為，亦共同涉有刑法第268 條
    前段之圖利供給賭博場所罪、同條後段之圖利聚眾賭博罪嫌
    等語。
(一)、按刑法第268 條所定之圖利供給賭博場所罪、聚眾賭博罪，
    除行為人主觀上之營利意圖之外，其營利之來源必與供給賭
    博場所或聚眾賭博之客觀構成要件行為相結合，始克當之；
    即單純因供給賭博場所或聚眾賭博而牟利，諸如抽頭，或變
    相以收取清潔費、茶水費等名目為之，倘獲利之來源乃取決
    於賭博本身之輸贏，乃仰賴賭博之射倖性與或然率，即是否
    輸贏仍在未定，自應成立賭博罪，而非該當刑法第268 條之
    罪名，合先敘明（臺灣高等法院96年度法律座談會結論參照
    ）。
(二)、經查，本件被告李家溢等5 人利用上開擺設之電子遊戲機，
    其中不確定之輸贏機率與賭客賭博財物，係以該電子遊戲機
    出現之偶然事實決定勝負，即以此射倖性之方式計算輸贏，
    本身既未抽佣，且賭客間亦無對賭情事，性質上係利用該機
    器代替自己與不特定之賭客在前開公眾得出入之場所賭博，
    此與意圖營利而供給賭博場或聚眾賭博之行為，並不相同。
    此外，復查無其他積極證據足認被告李家溢等5 人有何共同
    抽頭營利及聚眾賭博之行為，即難認被告李家溢等5 人有觸
    犯刑法第268 條之罪，就此部分本應諭知無罪之判決，惟因
    公訴意旨認此部分若成立犯罪，亦與其前開賭博罪之犯行具
    有裁判上一罪之想像競合犯關係，爰不另為無罪之諭知，併
    予敘明。
據上論斷，應依刑事訴訟法第299 條第1 項前段，刑法第28條、
第266 條第1 項前段、第2 項、同法第38條第1 項第2 款、第42
條第3 項前段，刑法施行法第1 條之1 ，判決如主文。
本案經檢察官劉昀到庭執行職務。
中    華    民    國   100    年    8     月    25    日
                  刑事第二庭    法  官  涂裕洪
以上正本證明與原本無異。
如不服本判決應於收受送達後10日內向本院提出上訴書狀，並應
敘述具體理由；如未敘述上訴理由者，應於上訴期間屆滿後20日
內向本院補提理由書（均須按他造當事人之人數附繕本）「切勿
逕送上級法院」。
中    華    民    國   100    年    8     月    25    日
                                書記官  卓春成
附錄本判決論罪之法條：
中華民國刑法第266條
在公共場所或公眾得出入之場所賭博財物者，處1 千元以下罰金
。但以供人暫時娛樂之物為賭者，不在此限。
當場賭博之器具與在賭檯或兌換籌碼處之財物，不問屬於犯人與
否，沒收之。
附錄本判決論罪之法條：
刑法第266條第1項前段
在公共場所或公眾得出入之場所賭博財物者，處一千元以下罰金。